臺灣臺中地方法院民事判決　九十四年度婚字第二二三號
　　原　　　告　甲○○
　　訴訟代理人　陳廷獻律師
　　被　　　告　乙○○
右當事人間請求離婚等事件，本院於民國九十四年四月十二日言詞辯論終結，判決如
左：
    主      文
准原告與被告離婚。
對於兩造所生未成年子女邱文廷（男、七十八年九月十八日出生）、邱鈴琇（女、七
十九年十月二日出生）、邱歆茹（女、八十四年七月十四日出生）權利義務之行使或
負擔，由原告任之。
被告應自本判決離婚部分確定之日起至兩造所生未成年子女邱文廷、邱鈴琇、邱歆茹
分別成年之日止，按月於每月十日分別給付原告關於邱文廷、邱鈴琇、邱歆茹扶養費
依序各新台幣陸仟元、伍仟元、肆仟元整，如遲誤一期履行者，其後之期間視為亦已
到期。
訴訟費用由被告負擔。
    事實及理由
壹、本件被告經合法通知，未於言詞辯論期日到場，核無民事訴訟法第三百八十六條
    所列各款情形，爰依原告之聲請，由其一造辯論而為判決，合先敘明。
貳、原告主張：兩造於民國七十七年十一月一日結婚，育有未成年子女邱文廷（男、
    七十八年九月十八日出生）、邱鈴琇（女、七十九年十月二日出生）、邱歆茹（
    女、八十四年七月十四日出生）三人。兩造婚後初始感情尚佳，詎被告於邱歆茹
    出生後，性情大變，置家庭生活於不顧，亦未負擔家庭生活費用，家中一切生活
    所需均賴原告獨自負擔，迨自九十二年間起，被告經常夜不歸營。又因原告患有
    婦女方面之疾病，致兩造性關係不協調，原告為免遭被告強迫與其燕好，而默許
    被告得在外尋求滿足，然被告不得在外組織家庭，惟被告竟與訴外人陳惠玲在外
    同居，陳惠玲並自被告受胎懷有身孕，嗣經原告提出告訴，經臺灣臺中地方法院
    檢察署檢察官以九十四年度速偵字第二０號聲請簡判決處刑，並經　鈞院於九十
    四年一月三十一日以九十四年度中簡字第二二０號判決在案。又被告未給付家庭
    生活費用，復在外與陳惠玲通姦，違背夫妻忠貞之義務，兩造婚姻顯有難以繼續
    維持之重大事由，爰依民法第一千零五十二條第一項第二款、第二項之規定，請
    求擇一規定准予離婚。再者，被告棄原告母子女於不顧，顯未善盡照顧子女之責
    任，為子女之最佳利益計，爰併請求兩造所生未成年子女邱文廷、邱鈴琇、邱歆
    茹權利義務之行使或負擔酌定由原告任之。另子女邱文廷、邱鈴琇、邱歆茹目前
    均在就學階段，尚須仰賴父母之扶養，茲因原告僅賴小攤之微薄收入維生，恐難
    負擔子女龐大之學雜費及生活費，而被告目前任職於奇力電信工程公司，每月收
    入約為新台幣 (下同)三萬元，爰此請求被告自離婚判決確定之日起，按月分別
    給付子女邱文廷、邱鈴琇、邱歆茹六千元、五千元、四千元，至各該子女成年為
    止等語。並聲明：如主文所示。被告未到庭爭執，亦未提出書狀，作何聲明或陳
    述。
參、得心證之理由：
一、離婚部分：
（一）原告主張之上開事實，業據提出戶籍謄本正本及臺灣臺中地方法院檢察署九十
      四年度速偵字第二０號檢察官聲請簡易判決處刑書影本各一份為證，並經本院
      依職權調閱臺中市警察局第三分局刑案偵查卷宗、臺灣臺中地方法院檢察署九
      十四年度速偵字第二０號偵查卷宗及本院九十四年度中簡字第二二０號刑事簡
　    易判決，查核無誤。復據證人即兩造子女邱文廷到庭證述：「我有印象以來，
      我爸偶而會幫我們購買東西，但是大部分都是我媽媽負責，因為我爸爸大部分
      都沒有錢；有關我們穿的及我們盥洗部分，也都是我媽媽在負責，我爸爸很少
      管我們這類的事情；就上學而言，都是我自己走路上學，簽聯絡簿要看何人在
      家，就由何人幫我簽；就我課業上的輔導都是我媽媽負責。我曾經看過爸爸帶
      回一個女生一次，但是當時我不知道該女人是我爸爸外遇的女子，因為爸爸也
      沒有介紹該女子是誰」等語；證人即兩造子女邱鈴琇亦到庭證述：「爸爸曾經
      給我零用錢，但是沒有給我們生活所需的家庭生活費用，家庭的生活費用大部
      分都是我媽媽負擔」等語（九十四年四月十二日筆錄第四、五頁參照），參酌
      證人邱文廷、邱鈴琇為被告之子女，誼屬至親，衡情當無故為不利被告證言，
      又證人與兩造同住，對於被告是否支付家庭生活費用，及兩造間之相處，理應
      知之甚詳，所為證言自屬可信，而被告經本院合法通知未到庭答辯，亦未提出
      任何書狀以供本院審酌，原告此部分主張，堪認為真實。
（二）按民法第一千零五十二條第二項規定：有前項以外之重大事由，難以維持婚姻
      者，夫妻之一方得請求離婚，但其事由應由夫妻之一方負責者，僅他方得請求
      離婚。立法意旨，在符合現代多元化社會之需要，使裁判離婚之事由較富彈性
      ，當婚姻破裂時，夫妻已無共同生活之實質時，即得請求離婚。又婚姻如有難
      以維持之重大事由，於夫妻雙方均須負責時，應比較雙方之有責程度，僅責任
      較輕之一方，得向責任較重之他方請求離婚，如雙方之有責程度相同，則雙方
      均得請求離婚，以符公平（最高法院九十年度台上字第一六三九號判決意旨參
      照）。本件原告因本身患有婦女方面之疾病，為避免與被告行房，竟默許被告
      在外與他人發生性行為，此舉顯有違夫妻情愛之本質，而難謂原告就兩造婚姻
      破綻無過失；然被告自子女邱歆茹出生後，即置家庭生活於不顧，未給付家庭
      生活費用，棄原告母子女於不顧，復明知原告患有婦女方面之疾病，未能多加
      體諒並付出關愛，亦未陪同原告就醫，甚且在外與訴外人陳惠玲通姦，並育有
      一子，被告顯然怠於努力及無心維護兩造之婚姻幸福和諧，致渠等之間僅存夫
      妻之名，而無夫妻之實，被告就兩造婚姻之破綻亦有可歸責性，且依其情事，
      應認被告之責任程度較重。是原告主張依民法第一千零五十二條第二項規定，
      以兩造間有難以維持婚姻之重大事由訴請離婚，自有理由，應予准許。本件既
      准原告離婚，原告仍依民法第一千零五十二條第一項第二款請求，為請求權競
      合，毋庸贅述，應予敘明。
二、對於未成年子女邱文廷、邱鈴琇、邱歆茹權利義務行使或負擔部分
（一）按夫妻離婚者，對於未成年子女權利義務之行使或負擔，法院得依夫妻之一方
      、主管機關、社會福利機構或其他利害關係人之請求或依職權酌定之，民法第
      一千零五十五條第一項定有明文。又法院依民法第一千零五十五條裁判時，應
      依子女最佳利益，審酌一切情狀，參考社工人員之訪視報告，尤應注意左列事
      項：一、子女之年齡、性別、人數及健康情形。二、子女之意願及人格發展之
      需要。三、父母之年齡、職業、品行、健康情形、經濟能力及生活狀況。四、
      父母保護、教養子女之意願及態度。五、父母子女間或未成年子女與其他共同
      生活之人間之感情狀況，民法第一千零五十五條之一亦有明文規定。
（二）本件經本院依職權函請財團法人台灣兒童暨家庭扶助基金會台中市分事務所訪
      視兩造及子女後，結果表示：案主三人從小由案母（即原告）照顧，案父（即
      被告）又犯有通姦罪被判刑四個月罪（目前上訴中），且其外遇對象又懷有身
      孕，案主們雖不希望案父母離婚，但是以目前狀況而言，案父雖有提供零用金
      ，但是沒有盡到教養責任，案父時會回家但是沒有住在家裡，案父雖沒有直接
      打罵案主三人，但其語言暴力、咆哮怒罵、摔東西之行為已造成案主與案母精
      神上的壓力及恐懼。案父不想離婚，他希望維持現狀也希望案母能幫忙照顧三
      名案童，尤其是案主邱文廷患有癲癇需大人照顧，案母也表示只要案父不來打
      擾其生活讓她平靜過日子，不要給她精神壓力及心理恐懼，她則願意繼續照顧
      案主三人，對於案父通姦罪之易科罰金他願意想辦法支付。基於以上所述，雙
      方若不堅持離婚，建議以案主之最佳利益為考量，雙方協調之等語，此有該基
      金會九十四年三月一日（九四）臺童中扶字第一一四號函暨所附訪視報告一份
      在卷可稽。
（三）本院審酌未成年子女邱文廷、邱鈴琇到庭後，均表示希望由原告行使負擔渠等
      之權利義務，因其等現年分別十五歲、十四歲，應有相當之識別能力，其等意
      願應予尊重。而邱歆茹則未於訪視時表示意見。邱文廷、邱鈴琇、邱歆茹三人
      自幼即由原告照顧撫育，而被告自邱歆茹出生後，極少關心子女三人之生活，
      原告親職能力顯較被告為佳；就經濟能力言，原告經營早點生意，每月所得約
      二萬五千元至三萬元，而被告從事電信代工，月薪約三萬元左右，以被告經濟
      能力較佳；再者，兩造年紀相當，被告健康情形並無證據證明身體有何宿疾不
      適於照顧子女，原告雖有婦女方面之疾病，惟多年之經驗，已能應對上開毛病
      ，且此尚不足以構成不適照顧子女之情事；原告為高中畢業，被告為高職畢業
      ，在提供子女學業輔導上不分軒輊；另被告現在外居住，僅偶爾返家探視子女
      ，子女與原告之感情較為親密。從而，本院依據民法第一千零五十五條之一各
      款所示，斟酌兩造所生子女最佳利益，並參前開訪視報告及子女之意願，又原
      告雖經濟狀況較為不佳，然被告對於子女之扶養義務與責任，並不因其親權之
      行使或負擔一時被停止而有所改變，故縱未成年子女邱文廷、邱鈴琇、邱歆茹
      之權利義務非由被告行使、負擔，被告仍不能免除對邱文廷、邱鈴琇、邱歆茹
      之扶養責任等情，爰准依原告所請，對於兩造所生未成年子女邱文廷、邱鈴琇
      、邱歆茹三人權利義務之行使或負擔，酌定由原告任之較妥，爰裁定如主文第
      二項所示。
三、有關給付子女扶養費部分
（一）按民法第一千零五十五條第一項規定：夫妻離婚者，對於未成年子女權利義務
      之行使或負擔，依協議由一方或雙方共同任之。未為協議或協議不成者，法院
      得依夫妻之一方、主管機關、社會福利機構或其他利害關係人之請求或依職權
      酌定之。其性質屬非訟事件，本應向管轄之非訟法院聲請裁定。惟夫妻既已提
      起離婚訴訟，如嚴格限制當事人須俟離婚訴訟判決確定後，再另案聲請法院裁
      定，非但增加當事人及法院之勞費，同時亦使當事人與法院無從於離婚訴訟中
      ，併就對於未成年子女權利義務行使或負擔之問題為通盤之考量，乃於民事訴
      訟法第五百七十二條之一第一項規定：離婚之訴，當事人得於第一審或第二審
      言詞辯論終結前，附帶請求法院於認原告之訴為有理由時，並定對於未成年子
      女權利義務行使、負擔之內容及方法，以資兼顧。所謂定對於未成年子女權利
      義務行使、負擔之內容及方法，包括由何人行使或負擔對於未成年子女之權利
      義務；未行使或負擔權利義務之一方與未成年子女如何會面、交往；扶養費用
      負擔之方式；給付子女將來扶養費用及維持子女將來生活所必需之財產等事項
      之酌定在內（最高法院九十一年度台上字第一五一九號判決意旨參照）。依上
      說明，邱文廷、邱鈴琇、邱歆茹既為兩造所生之未成年子女，被告未行使負擔
      邱文廷、邱鈴琇、邱歆茹權利義務，自應與原告共同負擔邱文廷、邱鈴琇、邱
      歆茹之教養費用。
（二）子女扶養費部分
　　　按扶養之程度，應按扶養權利者之需要，與負扶養義務者之經濟能力及身分定
      之；負扶養義務者有數人，而其親等同一時，應各依其經濟能力分擔義務，民
      法第一千一百十九條、第一千一百十五條第三項分別定有明文。是以本件兩造
      對邱文廷、邱鈴琇、邱歆茹之扶養程度，應按邱文廷、邱鈴琇、邱歆茹之需要
      與兩造之經濟能力及身份而為適當之酌定。本件原告主張其目前從事販賣早點
      之生意，每月收入約二萬五千元至三萬元，並提出八十八年度至九十二年度之
      綜合所得稅申報各類所得資料清單五份及財產歸屬資料清單一份附卷可稽，而
      被告目前工作從事電信代工之工作，其於訪視時表示月薪約三萬元，本院並依
      職權以稅務電子閘門調閱被告之財產所得資料，評估被告之經濟狀況較原告為
      佳，又原告行使未成年人邱文廷、邱鈴琇、邱歆茹親權之權利義務，需較多時
      間、精力照顧邱文廷、邱鈴琇、邱歆茹，是原告與被告應分擔子女邱文廷、邱
      鈴琇、邱歆茹之扶養費用比例以一比二為適當。本院參酌政府機關所為民眾平
      均年所得及年消費支出係依統計方法所為調查結果，可資為本件原告請求被告
      給付扶養費參酌之標準，自應以最近之民國九十一年之統計調查資料為準。經
      查：本件原告及子女事實上住居於台中市，參考行政院主計處九十一年度台中
      市平均每人每月消費支出統計表，台中市市民該年度每人每月平均所得統計表
      ，所得平均為二萬五千零八十八元，兩造收入各約三萬元，為五口之家，平均
      月收入為一萬二千元，為平均得所得之二分之一弱；而前開台中市消費支出為
      一萬六千一百五十九元，而兩造子女邱文廷、邱鈴琇、邱歆茹現年分別十五歲
      、十四歲、九歲，邱文廷就讀高中一年級，邱鈴琇就讀國中三年級，邱歆茹則
      就讀國小三年級，其等除日常生活及學費需求外，應無其他特別需求，應認消
      費支出為成人之三分之二即每月五千三百八十七元，即被告應負擔未成年子女
      邱文廷、邱鈴琇、邱歆茹之扶養數額各為五千三百八十七元為適當，原告請求
      被告應每月分別給付其關於邱文廷、邱鈴琇之扶養費六千元、五千元，應認為
      有理由。又邱歆茹年紀尚幼，其所需之生活花費自比邱文廷、邱鈴琇為少，是
      原告請求被告按月給付邱歆茹扶養費四千元，亦為有理，爰依原告所請，命被
      告應自離婚確定之日起按月分別給付原告關於子女邱文廷、邱鈴琇、邱歆茹扶
      養費依序各六千元、五千元、四千元，分別至邱文廷、邱鈴琇、邱歆茹成年時
      止，判決如主文第三項所示。再者，因按月給付之金額不高，為恐日後被告有
      拒絕或拖延之情，而不利子女之利益，爰並定分期給付遲誤一期履行者，其後
      之期間視為亦已到期，以維子女之最佳利益。
四、訴訟費用負擔的依據：民事訴訟法第七十八條。
中　　　華　　　民　　　國　　九十四　　年　　　四　　　月　　二十六　　日
                                臺灣臺中地方法院家事法庭
~B法　　　官　陳學德
右為正本係照原本作成
如對本判決上訴須於判決送達後廿日內向本院提出抗告狀
中　　　華　　　民　　　國　　九十四　　年　　　四　　　月　　二十六　　日
~B法院書記官